臺灣高等法院刑事判決　　　　　　　 96年度交上易字第317號
上　訴　人　臺灣臺北地方法院檢察署檢察官
被　　　告　甲○○
上列上訴人因被告過失傷害案件，不服臺灣臺北地方法院96年度
交易字第124 號，中華民國96年6 月15日第一審判決（起訴案號
：臺灣臺北地方法院檢察署96年度調偵字第196 號），提起上訴
，本院判決如下：
    主  文
上訴駁回。
    理  由
一、公訴意旨略以：被告甲○○於民國九十五年五月二十七日下
    午二時八分許，騎乘車牌號碼為CXB-289 號重型機車，沿臺
    北市松山區○○○路由東往西方向行駛，途經民權東路與民
    族路口時，本應注意車前狀況，並隨時採取必要之安全措施
    ，而當時天候晴朗，日間有自然光線，視距良好，路面乾燥
    ，道路平坦無缺陷，並無不能注意之情事，竟疏未注意及此
    ，致撞擊前方騎乘車牌號碼F3D-321 號重型機車，正欲右轉
    進入民族東路之告訴人陳育鈜，致告訴人因此受有左膝瘀傷
    及十字韌帶受傷等傷害，因認被告涉有刑法第二百八十四條
    第一項之過失傷害罪等語。
二、按犯罪事實應依證據認定之，無證據不得認定犯罪事實，刑
    事訴訟法第一百五十四條第二項定有明文。又認定不利於被
    告之事實，須依積極證據，苟積極證據不足為不利於被告事
    實之認定時，即應為有利於被告之認定，更不必有何有利之
    證據。且刑事訴訟法上所謂認定犯罪事實之積極證據，係指
    適合於被告犯罪事實之認定之積極證據而言，雖不以直接證
    據為限，間接證據亦包括在內，然而無論直接或間接證據，
    其為訴訟上之證明，須於通常一般之人均不致有所懷疑，而
    得確信其為真實者，始得據為有罪之認定，倘其證明尚未達
    到此一程度，而有合理之懷疑存在時，自不能以推測或擬制
    之方法，以為有罪裁判之基礎 (最高法院三十年上字第八一
    六號、二十九年度上字第三一０五號、四十年度台上字第八
    六號、七十六年度台上字第四九八六號判例參照) 。
三、訊據被告固供承於前開時、地，駕駛機車與告訴人之機車發
    生撞擊，惟堅決否認有致告訴人受傷之情形，辯稱當日或有
    車距過近之情形，然若非告訴人臨時打燈右轉，致被告閃避
    不及，當不致發生此一車禍，且告訴人當日在醫院表示並未
    受傷，不能以其事後要求賠償之主張信其受傷情事等語。
四、經查，被告於上開時、地，騎乘機車撞及告訴人機車後方之
    事實，業據證人即告訴人指證在卷，核與道路交通事故現場
    圖之機車倒地、停放位置（見九十五年度他字第六五二五號
    偵查卷第二七頁），及臺北市政府警察局松山分局交通分隊
    道路交通事故補充資料表所載「Ａ車（指被告機車）前車輪
    微變形... 」、「Ｂ車（指告訴人機車）後車尾號牌飾板斷
    裂掉落... 」等情形相符（見九十五年度他字第六五二五號
    偵查卷第二八頁），並經被告供承在卷，固堪認定。惟告訴
    人於事發當日係向警員表示並未受傷，隨同搭載被告之救護
    車前往長庚醫院時，亦無任何就診行為，此有前述交通事故
    補充資料表之記載可憑（見同前偵查卷第二八頁），並據其
    結證在卷（見原審九十六年六月一日審判筆錄第三頁）。告
    訴人嗣雖證稱：當時著長褲，不覺疼痛，才會向警方表示並
    未傷；至晚上盥洗時才發現左膝擦傷及瘀青，而前往藥局購
    買成藥及消毒水自行處理，又於一週後運動時，左膝感到強
    烈疼痛，才發現左膝前十字韌帶有撕裂傷云云（見原審同前
    筆錄），並提出醫療用品購買單據為憑。然核：
(一)告訴人於九十五年八月二十八日警詢時固指稱其「左膝蓋瘀
    傷、十字韌帶受傷等」云云（見九十五年度他字第六五二五
    號偵查卷第二一頁），惟其於本院證稱：於警局製作筆錄時
    並未給警察看其之傷勢等語（見本院九十六年十二月六日審
    判筆錄），是僅為其片面之指訴。且員警於上揭警詢時已告
    知告訴人提出診斷證明書，然告訴人迄未提出，難以證明其
    確因本件車禍受有該傷害。
(二)告訴人雖提出同日購買醫療用品之收據一件以證其有自行處
    理傷處之情形，惟此購買記錄僅記載交易內容，並未提及受
    傷情形，是僅能證明藥局有出售相關用品之事實，而無法認
    定告訴人受傷情形及致傷原因，不足為告訴人左膝瘀傷之證
    明。
(三)關於告訴人主張左膝十字韌帶受傷部分，其成因甚多，而告
    訴人之不適症狀乃出現於事發後約一週之慢跑運動中（見原
    審同前日審判筆錄第四頁），能否認係本件車禍所致已非無
    疑，遑論該十字韌帶受傷情形，未經醫師診治認定，亦難遽
    行採認。告訴人於本院復稱其係於事發後一個月才至桃園縣
    楊梅之天成醫院就診（見本院上揭審判筆錄），實難證明其
    受傷與本件車禍有因果關係。再以本件事故撞擊發生點係在
    台北市○○○路上，距離民族東路口（東北方向轉角處）約
    八．四公尺處，被告騎乘之機車因撞擊後失去平衡倒地，刮
    地痕長約九公尺，證人即告訴人之機車輛則依原來行向完成
    右轉，停在距路口約八．四公尺處之民族東路西側路旁，此
    有現場圖一件可憑（見九十五年度他字第六五二五號偵查卷
    第二七頁）；詰之告訴人就當日駕駛情形證稱：「... 因為
    我當時車速很慢，所以往前震動以後仍然可以往前平穩行駛
    ，大約往前五至十公尺後停下來查看發生什麼事情... 」（
    見原審同日審判筆錄第四頁），以告訴人所述其仍可平穩行
    駛之情狀以觀，其是否因受被告撞擊，致左膝受有上開傷害
    ，尚非無疑。
五、綜上所述，本件於欠缺相關佐證之情形下，尚難僅以告訴人
    在對被告提出本件傷害告訴後，所為與其警詢時表示未受傷
    害等語相違之指證，即認定被告涉有過失傷害犯行。此外，
    復查無其他積極證據足認被告涉有公訴人所指前開犯行，即
    不能證明被告犯罪，原審因之為被告無罪之諭知，核無不合
    。
六、檢察官上訴意旨雖以：被告確有騎車撞擊告訴人之事實，告
    訴人亦就其受傷之事實，提出醫療用品之收據為證據，且經
    具結證述屬實，是被告之犯罪事實應堪認定。又被告機車於
    追撞告訴人機車後即倒地，可見兩車間確有相當程度之擦碰
    ，參諸兩車之相對高度、距離及速度，及告訴人雙腳擺放、
    雙膝彎曲等情節，則告訴人所述因遭撞擊致左膝向前強力撞
    擊機車把手下方等情，即與經驗法則並無不符。再徵諸一般
    機車騎士於行進間如遭後方追撞，其坐姿及坐位通常難以維
    持，而有依慣性作用向前滑移的結果，從而告訴人因此向前
    滑移並撞擊左膝乙節，實屬物理作用之正常結果。末則膝蓋
    為人體較脆弱之關節處，如受撞擊，其傷害及影響未必立即
    顯現於外，但卻會對於關節內部之韌帶及結締組織等，造成
    細微之挫裂及撕裂傷，而膝蓋又係每日活動時必定運動之部
    位，舉凡跑步、下樓梯、踩腳踏車等動作，均需膝蓋承受一
    定之壓力，故該細微之挫裂及撕裂傷，勢將因每日活動而逐
    漸顯現甚至擴大，告訴人因此主張膝蓋受傷，更屬正常。原
    審判決認事用法，即有違誤云云。
七、惟告訴人迄未提出其確有受傷之診斷證明，且其於事發後一
    一個月才至醫院就診，前已敘及，其縱膝蓋受有傷害，亦難
    認定與本件車禍有相當因果關係。原審判決認不能證明被告
    犯罪，因而諭知無罪之判決，於法並無違誤，公訴人上訴意
    旨仍執陳詞指摘原判決不當，難認有理由，應予駁回。
據上論斷，應依刑事訴訟法第三百六十八條，判決如主文。
本案經檢察官張金塗到庭執行職務。
中　　華　　民　　國　　96　　年　　12　　月　　20　　日
 　　　　　 刑事第十五庭  審判長法　官　  吳昭瑩
                                法　官　  李釱任
                                法　官　  李正紀
以上正本證明與原本無異。
不得上訴。
                                書記官    鄭信昱
中　　華　　民　　國　　96　　年　　12　　月　　20　　日
